【裁判字號】    98,易,2684
【裁判日期】    981231
【裁判案由】    竊盜
【裁判全文】
臺灣臺北地方法院刑事判決              98年度易字第2684號
聲  請  人  臺灣臺北地方法院檢察署檢察官
被      告  丙○○
            乙○○
上列被告因竊盜案件，經檢察官聲請以簡易判決處刑（98年度偵
字第21074號），本院認不宜以簡易判決處刑，改依通常程序審
理，判決如下：
    主  文
丙○○共同犯攜帶兇器竊盜罪，累犯，處有期徒刑玖月，扣案之
油壓剪壹支，沒收之；又共同犯攜帶兇器竊盜罪，累犯，處有期
徒刑玖月，扣案之油壓剪壹支，沒收之。應執行有期徒刑拾月，
扣案之油壓剪壹支，沒收之。
乙○○共同犯攜帶兇器竊盜罪，處有期徒刑陸月，如易科罰金，
以新臺幣壹仟元折算壹日，扣案之油壓剪壹支，沒收之；又共同
犯攜帶兇器竊盜罪，處有期徒刑陸月，如易科罰金，以新臺幣壹
仟元折算壹日，扣案之油壓剪壹支，沒收之。應執行有期徒刑柒
月，如易科罰金，以新臺幣壹仟元折算壹日，扣案之油壓剪壹支
，沒收之。
    事  實
一、丙○○前於民國92年間，因連續攜帶兇器竊盜、違反洗錢防
    制法及偽造文書案件，經臺灣高等法院及本院分別以92年度
    上易字第2911號、93年度上訴字第2488號、94年度簡字第12
    號判處有期徒刑1年、6月、4月確定，上開3罪復經本院以94
    年度聲字第868號裁定定應執行有期徒刑1年8月確定，甫於
    94年11月26日縮刑期滿執行完畢。詎猶不知悔改，與乙○○
    2人共同基於意圖為自己不法所有之犯意聯絡，而為下列之
    行為：
(一)、於98年9月2日上午8時40分許，由乙○○騎乘車號PMS–083
    號重機車搭載丙○○，行經臺北市○○○路○段150號，推由
    丙○○持其所有客觀上可供兇器使用之油壓剪1支，下手破
    壞姓名年籍不詳之成年人所有（無證據證明為未滿18歲之人
    所有）、停放在該址前之捷安特廠ST200型銀色腳踏車之防
    盜鎖（毀棄損壞部分，未據告訴）後，竊取該輛腳踏車得手
    ，乙○○則騎乘上開車號之重機車在旁把風。
(二)、其2人竊得上開捷安特廠腳踏車後，復行至同路段142號，由
    丙○○持同上之油壓剪1支，下手破壞丁○○所有、停放在
    該址前之SAPIENCE廠、18段變速銀色腳踏車之防盜鎖（毀棄
    損壞部分，未據告訴）後，竊取該輛腳踏車，乙○○則騎乘
    機車在旁把風。得手後，丙○○旋即騎乘1輛腳踏車、一手
    牽扶1輛腳踏車，乙○○則騎乘上開車號重機車尾隨其後，
    一同離去現場，欲前往臺北市萬華區龍山寺附近之跳蚤市場
    兜售。惟其等上開行竊之過程，為甲○○目賭而報警處理，
    為警於同日上午9時許，在臺北市中正區○○○路與和平和
    路口逮捕，並在丙○○身上扣得其所有供犯上開竊盜犯行所
    用之油壓剪1支及所竊得之腳踏車2輛（其中SAPIENCE廠之銀
    色腳踏車，業經丁○○領回）。
二、案經臺北市政府警察局中正第二分局報請臺灣臺北地方法院
    檢察署檢察官偵查後，聲請以簡易判決處刑，本院認不宜以
    簡易判決處刑，改依通常程序審理。
    理  由
一、按被告以外之人於審判外之陳述，雖不符刑事訴訟法第159
    條之1至第159條之4之規定，而經當事人於審判程序同意作
    為證據，法院審酌該言詞陳述或書面陳述作成時之情況，認
    為適當者，亦得為證據，刑事訴訟法第159條之5第1項定有
    明文。本件檢察官、被告於本院審判程序時，對於本判決所
    引用其他審判外之言詞或書面陳述，均明示同意有證據能力
    ，本院認該具有傳聞證據性質之證據，並非違法取得，以之
    作為證據係屬適當，認俱得為證據，合先敘明。
二、訊據被告丙○○、乙○○2人，對於上揭事實均坦承不諱，
    核與證人即目擊證人甲○○、證人即被害人丁○○證述情節
    大致相符，並有贓物認領保管單1紙附卷可佐。是依上開卷
    附之各項文書、證物等補強證據，已足資擔保被告2人上開
    任意性自白之真實性，堪信為真實。此外，復有被告丙○○
    所有供竊盜所用之油壓剪1支及其等所竊得之捷安特廠腳踏
    車扣案可佐。從而，本件事證明確，被告犯行，堪予認定。
三、論罪科刑：
(一)、按刑法第321條第1項第3款之攜帶凶器竊盜罪，係以行為人
    攜帶兇器為其加重要件，此所謂兇器，其種類並無限制，凡
    客觀上足對人之生命、身體、安全構成威脅，具有危險性即
    已足，並不以攜帶之初有行兇之意圖為必要，最高法院79年
    台上字第5253號判例可資參照。查被告2人犯本件竊盜所有
    持用之油壓剪1支，為堅硬之金屬製品，有照片附卷足憑，
    以之擊打於人之身體，足以傷害人之身體、生命，客觀上均
    具有危險性，可供兇器使用甚明，而屬刑法第321條第1項第
    3款所稱之兇器。是核被告2人所為，均係犯刑法第321條第1
    項第3款之攜帶兇器竊盜罪。次按共同實施犯罪行為之人，
    在合同意思範圍以內，各自分擔犯罪行為之一部，相互利用
    他人之行為，以達其犯罪之目的者，即應對於全部所發生之
    結果，共同負責；又正犯、從犯之區別，係以其主觀之犯意
    及客觀之犯行為標準，凡以自己犯罪之意思而參與犯罪，無
    論其所參與者是否犯罪構成要件之行為，皆為正犯，其以幫
    助他人犯罪之意思而參與犯罪，其所參與者，苟係犯罪構成
    要件之行為，亦為正犯，必以幫助他人犯罪之意思而參與犯
    罪，其所參與者又為犯罪構成要件以外之行為，始為從犯（
    同上院25年度上字第2253號、28年上字第3110號判例意旨可
    資參照），故行為人所參與者雖係犯罪構成要件以外之行為
    ，然如係基於共同行為決意，而與其他共同實施犯罪行為之
    人，各自分擔犯罪行為之一部，縱其所為非屬構成要件行為
    ，亦應對於全部發生之結果共同負責，均屬共同正犯。被告
    2人所犯如事實欄一所載之2次竊盜行為，均係由被告丙○○
    著手為竊盜之構成要件行為，被告乙○○則僅在旁擔任把風
    工作等情，業經認定如前。被告乙○○所為固非竊盜罪之構
    成要件行為，惟其係以參與竊盜犯行之意思，而參與把風行
    為，事後三七分帳等情，亦據被告乙○○於警詢時供承明確
    ，核與共犯丙○○供陳情節相符。是其最終目的乃在於實現
    本件竊盜犯行，揆諸前開說明，被告乙○○對於其所參與之
    各次竊盜犯行，應與共犯丙○○共同負責。是被告2人就上
    開2次竊盜犯行，均有犯意聯絡及行為分擔，均應依共同正
    犯論處。又其等所犯上開2次竊盜罪，犯意各別，行為互殊
    ，應分論併罰。
(二)、被告丙○○前已有如事實欄一所載之刑事前科紀錄，甫於94
    年11月26日縮刑期滿執行完畢等情，有臺灣高等法院被告前
    案紀錄表在卷可佐，其於有期徒刑執行完畢後，5年內故意
    再犯本件有期徒刑以上之罪，為累犯，應依刑法第47條第1
    項之規定加重其刑。至於被告丙○○、乙○○雖以其等分別
    罹有中度精神障礙、中度精神分裂症，請求減輕其刑等語。
    經本院依職權向臺北市松山區暨中山區公所函詢結果，被告
    丙○○、乙○○2人經鑑定結果，固均確罹有中度精神障礙
    ，而分別領有中華民國身心障礙手冊，此有臺北市松山區公
    所98年10月22日北市松社字第09832246300號函檢附丙○○
    身心障礙鑑定等詳細個案資料、中山區公所98年10月23日北
    市中社字第09834188100號函檢附乙○○個案資料及鑑定表
    附卷足稽（見本院卷第37至44頁、第46至81頁）。然觀諸被
    告2人於警詢、偵查及本院審理時，可以清楚供稱行竊之時
    間、地點、竊得之物品、次數、方法以及分贓之情形，已難
    認其等於行為時有意識模糊等喪失理解力或理解力較諸常人
    減弱之情事。況證人甲○○於本院審理時復明確證述：當天
    我開車沿和平西路行駛，行經羅斯福路並停等紅燈時，看到
    前面有2人共騎1台機車紅燈右轉，當時我覺得很奇怪，等到
    綠燈時我右轉後，就看到他們在捷運站附近，原本坐在機車
    後座的被告丙○○就騎1輛腳踏車出來，當時丙○○有揹1個
    背包，並拿1個大鋼剪，我就知道他們在偷腳踏車，後來丙○○又偷1輛腳踏車後，就手扶1輛腳踏車、騎1輛腳踏車，
    逆向騎到1條巷子離開，乙○○則騎機車跟著丙○○，也是
    逆向騎到巷子離開，丙○○下手偷車時，乙○○都一直在旁
    邊，丙○○在人行道偷車，他就騎機車在路旁等，而且他還
    東張西望，機車並前後繞騎等語，益徵被告2人於案發當時
    ，並無因精神障礙或其他心智缺陷致其等無法辨識行為違法
    或欠缺依其辨識而行為之能力，或因精神障礙或其他心智缺
    陷，致其等辨識行為違法或欠缺依其辨識而行為之能力，顯
    著減低之情事。至於被告乙○○雖於91年間，因傷害案件，
    經臺灣士林地方法院以91年度易字第855號以其因長期罹有
    中度精神分裂症，致其於行為時顯已陷於心神喪失之程度而
    無刑事責任能力，諭知知其無罪，並令入相當處所施以監護
    1 年等情，固亦有上開刑事判決、精神鑑定報告、臺灣高等
    法院被告前案紀錄表在卷可按。惟精神鑑定報告係依個案所
    為，而上開精神鑑定報告係依被告上開傷害案件之個案具體
    情節，所為之鑑定結果，尚難因被告於該傷害案件，有因心
    神喪失而無刑事責任能力之情形，即認被告於本案亦有相同
    之情形，況該精神鑑定報告距本件案發當時，業相隔5年10
    月有餘，亦無從據此遽認被告乙○○於本案當時，亦有因精
    神障礙或其他心智缺陷，致其無法辨識行為違法或欠缺依其
    辨識而行為之能力，或因精神障礙或其他心智缺陷，致其辨
    識行為違法或欠缺依其辨識而行為之能力，顯著減低之情事
    。從而被告2人前開所辯，自非可採，附此敘明。
(三)、爰審酌被告2人正值青壯之年，竟不思上進以正途賺取金錢
    ，僅因缺錢花用，而攜帶兇器竊取他人所有之腳踏車，造成
    被害人財產之損失，惡性非輕，本不宜寬貸。惟念及被告2
    人犯後均坦承犯行，犯後態度尚佳，且所竊得之財物，亦旋
    即為警查獲，其中1輛腳踏車亦返還被害人丁○○，顯已減
    低被害人所受之損害；另考量本件各次竊盜所得財物之價值
    ，被告丙○○為著手行竊之人，被告乙○○僅擔任把風工作
    ，及其等犯罪動機、目的、手段、智識程序、身體狀況等一
    切情形，分別量處如主文所示之刑，另就被告乙○○部分，
    諭知易科罰金之折算標準，並分別定其應執行刑。而在被告
    丙○○身上所扣得之油壓剪1支，為被告丙○○所有，並供
    犯本件竊盜犯行所用之物，復據被告2人供陳及證人甲○○
    證述綦詳，爰依刑法第38條第1項第2款之規定及共同正犯責
    任共同之法理，宣告沒收之。至於扣案之捷安特廠牌ST200
    型銀色腳踏車1輛，雖為被告2 人竊盜所得之物，惟該腳踏
    車仍應返還與其實際所有人，而非被告2人所有之物，爰不
    予宣告沒收，併此敘明。
據上論斷，應依刑事訴訟法第452條、第299條第1項前段，刑法
第28條、第321條第1項第3款、第47條第1項、第41條第1項前段
、第38條第1項第2款、第51條第5款，判決如主文。
本案經檢察官郭騰月到庭執行職務。
中    華    民    國    98    年    12    月    31    日
                  刑事第十四庭  法  官  李殷君
以上正本證明與原本無異。
如不服本判決應於收受送達後10日內向本院提出上訴書狀，並應
敘述具體理由；其未敘述上訴理由者，應於上訴期間屆滿後20日
內向本院補提理由書（均須按他造當事人之人數附繕）「切勿逕
送上級法院」。
                                書記官  殷玉芬
中    華    民    國    99    年    1     月    4     日
附錄本判決論罪科刑法條全文：
中華民國刑法第321條
犯竊盜罪而有左列情形之一者，處6月以上、5年以下有期徒刑：
一、於夜間侵入住宅或有人居住之建築物、船艦或隱匿其內而犯
    之者。
二、毀越門扇、牆垣或其他安全設備而犯之者。
三、攜帶兇器而犯之者。
四、結夥三人以上而犯之者。
五、乘火災、水災或其他災害之際而犯之者。
六、在車站或埠頭而犯之者。
前項之未遂犯罰之。

司法院資訊處製作；財團法人民間司法改革基金會備份。
